臺灣彰化地方法院刑事判決　　　　　　　96年度訴字第1152號
公　訴　人　臺灣彰化地方法院檢察署檢察官
被　　　告　甲○○
上列被告因違反毒品危害防制條例案件，經檢察官提起公訴（96
年度毒偵字第2859號），本院合議庭裁定由受命法官獨任進行簡
式審判程序，茲判決如下：
    主  文
甲○○施用第一級毒品，處有期徒刑柒月，減為有期徒刑月又
壹拾伍日，如易科罰金，以新臺幣壹仟元折算壹日。扣案之第一
級毒品海洛因伍包（合計淨重零點陸陸公克，空包裝總重壹點零
公克）沒收銷燬之。
    犯罪事實
一、甲○○前於民國95年間因施用毒品案件，經本院以95年度毒
    聲字第246 號裁定送勒戒處所觀察、勒戒後，認無繼續施用
    毒品之傾向，於95年6 月20日觀察、勒戒執行完畢釋放，且
    經臺灣彰化地方法院檢察署檢察官以95年度毒偵字第1968號
    、第2709號為不起訴處分確定。詎其不知悔改，明知海洛因
    業經公告為毒品危害防制條例第2 條第2 項第1 款所列管之
    第1 級毒品，不得非法持有、施用，復基於施用第1 級毒品
    海洛因之犯意，於前揭觀察、勒戒執行完畢釋放後5 年內，
    自95年11月21日凌晨1 時許，在其位於彰化縣永靖鄉永興村
    湳底巷134 弄39號住處內，將海洛因摻水以注射針筒注入體
    內之方式，施用第1 級毒品海洛因1 次。嗣經警方於95年11
    月21日下午1 時15分，在彰化縣彰化市○○路14號之彰化縣
    後備指揮部前臨檢查獲，並扣得其前揭施用後剩餘之海洛因
    5 包（合計淨重0.66公克，空包裝總重1.03公克），且於95
    年11月21日下午6 時48分採尿送驗後，始知上情。
二、案經彰化縣警察局報請臺灣彰化地方法院檢察署檢察官偵查
    起訴。
    理  由
一、本案被告甲○○所犯係死刑、無期徒刑、最輕本刑為3 年以
    上有期徒刑以外之罪，其於準備程序就前揭被訴事實為有罪
    之陳述，經受命法官告知簡式審判程序之旨，並聽取其與公
    訴人之意見後，本院認無不得或不宜改依簡式審判程序進行
    之處，爰依刑事訴訟法第273 條之1 第1 項、第284 條之1
    ，裁定本案由受命法官獨任進行簡式審判程序，合先敘明。
二、訊據被告對其於上揭時、地，施用第1 級毒品海洛因1 次之
    事實，於本院審理時坦承不諱（參見本院96年7 月25日審判
    筆錄），並有扣案粉末5 包，經送驗後係第1 級毒品海洛因
    （合計淨重0.66公克，空包裝總重1.03公克），此有法務部
    調查局95年12月26日調科壹字第09523052470 號鑑定書影本
    1 紙（參見本院卷宗），附卷可參。另查：
  (一)被告係於95年11月21日下午6 時48分，經警方採集被告尿液
    送驗結果，呈嗎啡陽性反應，此有詮昕科技股份有限公司95
    年12月1 日報告編號5B240173號濫用藥物尿液檢驗報告及委
    託檢驗尿液代號與真實姓名對照表各1 份（參見臺灣彰化地
    方法院檢察署96年度毒偵字第4781號偵查卷宗第14頁、第26
    頁）附卷可稽，足見被告確有施用第1 級毒品海洛因之事實
    ，應可認定。
  (二)按海洛因施用入人體後水解還原成嗎啡，再循嗎啡之代謝方
    式排出體外，業據行政院衛生署藥物食品檢驗局73藥檢壹字
    第030221號函說明綦詳，且依醫學臨床實驗及根據英國藥學
    會出版Isolation and Indentification of Drugs一書第29
    3 頁載明：海洛因經注射入人體後，在體內迅速水解成６Mo
    no acetyImorphine ，再緩緩繼續水解成嗎啡，然後再循嗎
    啡之代謝方式排出，同書第431 至432 頁並載有：嗎啡經注
    射入人體後，約50％以上於8 小時內自尿中排出，至24小時
    排出約90％，但48小時後仍有微量可檢出等語。再按施用毒
    品後，尿液中能否檢出毒品反應，與其投與方式、投與量、
    個人體質、採尿時間及檢測儀器之精密度等有關，且初次吸
    食煙毒者，經人體代謝作用於8 小時內，約有80％之量排出
    ，24小時後，約有90％排出，72小時後仍有微量排出，依個
    人體質不同排出時間亦有差異，尤其抗藥性強者，其於吸食
    後120 小時內所採之尿液，仍有可能檢驗出等語，業經行政
    院衛生署藥物食品檢驗局81年2 月8 日81藥檢壹字第1156號
    函、憲兵司令部80年3 月25日80年鑑驗字0999號函載明明確
    。是依上開說明，佐以被告前揭尿液檢驗報告，被告自白於
    前揭時間，有施用第1 級毒品海洛因1 次等語，核與前揭事
    證相符，應堪採信。
  (三)另犯毒品危害防制條例第10條施用第1 級毒品之罪者，檢察
    官應先將被告送勒戒處所觀察、勒戒，經觀察、勒戒後，認
    無繼續施用毒品傾向者，應由檢察官為不起訴之處分，且經
    觀察、勒戒執行完畢釋放後，5 年內再犯第10條之罪，檢察
    官應依一般刑事訴訟程序予以起訴論罪科刑，此觀諸毒品危
    害防制條例第20條第1 項、第2 項、第23條第2 項前段規定
    自明。經查，被告前於95年間因施用毒品案件，經本院以95
    年度毒聲字第246 號裁定送勒戒處所觀察、勒戒後，認無繼
    續施用毒品之傾向，於95年6 月20日觀察、勒戒執行完畢釋
    放，且經臺灣彰化地方法院檢察署檢察官以95年度毒偵字第
    1968號、第2709號為不起訴處分確定等情之事實，此有臺灣
    高等法院被告前案紀錄表、臺灣彰化地方法院檢察署刑案資
    料查註紀錄表各1 份附卷可參。被告前既曾因施用毒品案件
    ，經觀察、勒戒後，復於前開觀察、勒戒執行完畢釋放後5
    年內，再犯本案施用毒品罪，依毒品危害防制條例第23條第
    2 項之規定，屬應依法論罪科刑之行為，依前開說明，本案
    被告上開所為，係於95年6 月20日觀察、勒戒執行完畢釋放
    後5 年內，再犯毒品危害防制條例第10條第1 項施用第1 級
    毒品罪，本案事證明確，被告上開犯行洵堪認定。
三、按海洛因為毒品危害防制條例第2 條第2 項第1 款所明定之
    第1 級毒品。核被告所為，係犯同條例第10條第1 項之施用
    第1 級毒品罪。被告各持有第1 級毒品進而施用，持有之低
    度行為為施用之高度行為所吸收，不另論持有毒品之罪。爰
    審酌被告前因施用毒品案件，經觀察、勒戒執行完畢釋放後
    ，仍未能徹底戒絕毒品，復犯本案施用毒品罪，顯見其無戒
    毒悔改之意，惟念其施用毒品之次數僅有1 次，施用毒品乃
    自戕一己之身體健康，尚未對他人造成危害，且犯後已坦承
    犯行，態度良好等一切情狀，量處如主文所示之刑。又被告
    所為本案犯罪時間，係在96年4 月24日以前所犯，亦符合中
    華民國96年罪犯減刑條例第2 條第1 項第3 款、第9 條之規
    定，應予減輕其刑二分之一，併諭知易科罰金之折算標準。
四、又毒品危害防制條例第18條第1 項前段之規定，乃刑法第38
    條第1 項第1 款之特別規定，此所稱查獲之毒品，係指有罪
    判決書於事實欄內，已經認定為被告有罪事實之毒品，即足
    當之，不以仍屬於被告所有者為限（最高法院92年度臺非字
    第297 號裁判要旨參照）。經查，扣案之粉末5 包（合計淨
    重0.66公克，空包裝總重1.03公克），經送驗後係第1 級毒
    品海洛因，已如前述，且該包裝海洛因之塑膠袋，業已無法
    與毒品析離，均屬違禁物，不問是否屬於犯人所有與否，依
    毒品危害防制條例第18條第1 項前段規定，併予宣告沒收銷
    燬之。又鑑定耗損之毒品，既已滅失，即無庸併予宣告沒收
    銷燬，附此敘明。
據上論斷，應依刑事訴訟法第273 條之1 第1 項、第299 條第1
項前段，毒品危害防制條例第10條第1 項、第18條第1 項前段，
刑法第11條、第41條第1 項前段，中華民國96年罪犯減刑條例第
2 條第1 項第3 款、第7 條、第9 條，判決如主文。
本案經檢察官吳芙如到庭執行職務。
中　　華　　民　　國　　96　　年　　7 　　月　　31　　日
                  刑事第八庭      法　官  唐中興
以上正本證明與原本無異。
如不服本判決應於收受本判決後10日內向本院提出上訴書狀，其
未敘述上訴理由者，並得於提起上訴後10日內向本院補提理由書
狀（均須按他造當事人之人數附繕本）「切勿逕送上級法院」。
中　　華　　民　　國　　96　　年　　7 　　月　　31　　日
                                  書記官  施惠卿
【附錄本案判決論罪科刑法條全文】：
毒品危害防制條例第10條
施用第1級毒品者，處6月以上5年以下有期徒刑。
施用第2級毒品者，處3年以下有期徒刑。
